臺灣高等法院刑事判決　　　　　　　　100年度上易字第833號
　上　訴　人　臺灣板橋地方法院檢察署檢察官
　被　　　告　王贊翔
　選任辯護人　呂立彥律師
上列上訴人因被告竊盜案件，不服臺灣板橋地方法院99年度易字
第2999號，中華民國99年12月27日第一審判決（起訴案號：99年
度偵字第905、4257號），提起上訴，本院判決如下：
    主  文
原判決撤銷。
王贊翔竊盜，累犯，處拘役拾日，如易科罰金，以新台幣壹仟
元折算壹日。
    事  實                                                                
一、王贊翔前因竊盜、脫逃等案件，經本院以85年度上訴字第19
    83號判處有期徒刑2年、4年及1年8月，並定應執行刑有期徒
    刑7年4月，上訴後，經最高法院85年度台上字第5459號駁回
    上訴確定，於民國（下同）87年11月11日假釋出監，剩餘殘
    刑3年10月8日；假釋期間，又因違反兒童及少年性交易防制
    條例案件，經本院以92年度少連上更（二）字第 2號判處有
    期徒刑7月，上訴後，經最高法院 92年度台上字第4302號駁
    回上訴確定，復因偽造文書案件，經本院以97年度重上更（
    四）字第45號判處有期徒刑4月，減為有期徒刑2月，並經最
    高法院97年度台上字第5260號駁回上訴而確定，前開違反兒
    童及少年性交易防制條例案件，經本院以98年度聲減字第30
    號減為有期徒刑3 月15日，並與偽造文書案件合併定應執行
    有期徒刑5 月；再因侵占案件，經臺灣臺北地方法院以90年
    度簡字第220號判處罰金1,000元確定，前開罰金部分易服勞
    役，併與有期徒刑5月、殘刑3年10月8日接續執行，於94年2
    月10日縮刑期滿執行完畢。詎王贊翔仍不知悔改，又其因罹
    有重度精神障礙，對於其行為違法性之辨識能力較一般人為
    低，屬精神耗弱之人，復基於意圖為自己不法所有之犯意，
    於98年9 月28日上午9時30分許，騎乘車牌號碼ORF-833號重
    型機車搭載不知情之友人許馨芳，前往臺北縣新店市（現改
    制為新北市新店區○○○路58號「好預兆彩券行」，王贊翔
    獨自進入店內後，先自行劃卡投注三星彩新臺幣（下同）10
    0 元，並指示在外等待之許馨芳支付款項予彩券行老闆高燦
    榮，適見高燦榮正收受款項、未即注意之際，以徒手竊取置
    放在店內櫃檯上之刮刮樂彩券10張（每張售價100 元，計價
    值1000元），得手後旋即走出店外，並即騎乘上開機車離去
    。嗣經高燦榮發覺遭竊並報警處理，經警調閱監視器畫面查
    得上開機車車主為王贊翔，始循線查悉上情。
二、案經高燦榮訴由臺北縣政府警察局新店分局移請臺灣板橋地
    方法院檢察署檢察官偵查起訴。
    理  由                                                                
壹、證據能力部分：
    按傳聞法則之重要理論依據，在於傳聞證據未經當事人之反
    對詰問予以核實，乃予排斥，惟若當事人已放棄對原供述人
    之反對詰問權，於法院審判時表明同意該等傳聞證據可作為
    證據，基於證據資料愈豐富，愈有助於真實發現之理念，並
    貫徹刑事訴訟法修法加重當事人進行主義之精神，確認當事
    人對於證據能力有處分權之制度，傳聞證據經當事人同意作
    為證據，法院認為適當者，亦得為證據。另當事人於調查證
    據時，對於傳聞證據表示「沒有意見」、「對於證據調查無
    意見」，而未於言詞辯論終結前聲明異議，應視為已有將該
    等傳聞證據採為證據之同意，此刑事訴訟法第159條之5定有
    明文。是以下所引證據，經本院當庭提示，檢察官、被告及
    其辯護人均表示無意見，且未於言詞辯論終結前聲明異議，
    本院審酌該等證據作成之情況，認為適於為本件認定事實之
    依據，依刑事訴訟法第159 條之5第2項規定，應具有證據能
    力，該得採為證據，合先說明。
貳、實體部分：
一、訊據被告王贊翔於偵查中及本院審理時均坦承前開竊盜犯行
    不諱（見99年他字第193號卷第3頁、本院卷100年5月25日審
    判程序筆錄），復經被害人高燦榮於警詢及偵查中指、證述
    明確，依證人高燦榮證稱：98年9月28日上午9時30分許，王
    贊翔載著一名女子騎乘一部深色重機車到伊所經營之好預兆
    彩券行，王贊翔進入伊店內，該名女子則是坐在機車上等他
    。王贊翔進入店內後，先跟伊拿一瓶飲料喝，然後說要看刮
    刮樂，伊就打開墊子，讓他看櫃檯上的刮刮樂彩券，但他沒
    有要買，後來就開始畫卡投注三星彩，他總共投注了100 元
    的三星彩，是分兩次買（一次75元、一次25元），並叫在騎
    樓等他的女子付錢，伊在向該名女子收錢時，王贊翔趁伊一
    瞬間沒注意他。就把放在櫃檯上的那疊刮刮樂竊走，數量約
    有10幾張，接著他就跑到外面機車，騎機車載該名女子逃跑
    了云云（見99年度偵字第905 號卷第4至7頁、30至31頁），
    另證人許馨方於偵查中亦證稱：98年9月28日上午9時30分許
    ，王贊翔有騎機車在伊去一個彩券行，他進店裡面簽樂透，
    伊則在外面等，後來也是他騎機車載伊離開云云（見同上偵
    查卷第44頁），互核相符，此外復有新北市政府警察局新店
    分局發生竊盜案件紀錄表、監視器翻攝照片2 幀及車籍查詢
    基本資料1 紙等附卷可資佐證（見同上偵查卷第11、12、14
    、15頁），堪認被告前開自白與事實相符。至被告竊取刮刮
    樂彩券之數目，被告先後供述不一，本難憑採，而告訴人指
    訴為10餘張，亦無法確定數目，依罪疑為輕之原則，本院認
    定被告所竊得之彩券張數為10張，併此敘明。從而，應認被
    告確有於上開時、地，騎乘機車前往好預兆彩券行，並趁被
    害人高燦榮未即注意之際，徒手竊得置放在店內櫃檯上之刮
    刮樂彩券10張，得手後旋即騎車逃逸等情。
二、被告王贊翔及其辯護人雖為被告辯稱：被告因罹有精神疾病
    ，精神狀況不好，並不知道當時為何要這樣做，之後也忘記
    有竊盜這件事，應依刑法第19條第1 項規定為無罪之諭知云
    云，並提出身心障礙手冊（上載明為重度精神障礙）、行政
    院國軍退除役官兵輔導委員會台北榮民總醫院98年10月28日
    門字第92572 號診斷證明書、國立臺灣大學醫學院附設醫院
    98年9月12日診字第0980915724號、98年12月11日診字第098
    11728 號、98年12月11日診字第09832344號診斷證明書、臺
    北縣立醫院98年10月8日第0000000號診斷證明書、國軍北投
    醫院附設民眾診療服務處98年3 月25日診斷證明書、馬偕紀
    念醫院淡水分院98年12月3 日診斷證明書影本為證（見同上
    偵查卷第52至54、56、61至62、64至65頁）。而按行為時因
    精神障礙或其他心智缺陷，致不能辨識其行為違法或欠缺依
    其辨識而行為之能力者，不罰，刑法第19條第1 項固定有明
    文，惟行為時因前項之原因，致其辨識行為違法或依其辨識
    而行為之能力，顯著減低者，得減輕其刑，刑法第19條第 2
    項亦定有明文。茲查被告於本件案發前之93年10月10日起即
    因患有精神分裂症，領有全民健康保險重大傷病免自行部分
    負擔證明卡，嗣於97年2 月19日起，因精神分裂症至國立臺
    灣大學附設醫院（下稱臺大醫院）就診，並呈現聽幻覺、視
    幻覺、言談不連貫及妄想等症狀，於98年1、2月間經該院醫
    師評估認有住院必要，嗣於98年7 月28日至臺北縣立醫院就
    診，亦經診斷為精神分裂症、建議住院等情，有全民健康保
    險重大傷病免自行部分負擔證明卡、臺大醫院診斷證明書 2
    紙、臺北縣立醫院診斷證明書1 紙附卷可稽，足徵被告確罹
    有上揭精神疾病無訛。惟參諸證人高燦榮、許馨方上揭證述
    ，本件被告係騎乘重型機車搭載證人許馨方前往上址「好預
    兆彩券行」，進入店內後，被告並曾先向證人高燦榮表示要
    看刮刮樂彩券，經證人高燦榮將櫃檯上置於墊子下之刮刮樂
    彩券展示予被告看後，被告復表示欲簽注三星彩彩券，顯徵
    被告於案發時至少仍具有得安全自行操控動力交通工具之能
    力及選擇欲購買彩券種類之判斷能力，且依被告嗣並能自主
    隨機挑選數字號碼以簽注三星彩之情以觀，被告並非完全不
    能辨識其斯時行為之目的性，況被告係趁證人高燦榮未即注
    意之際，始下手行竊置於櫃檯內之刮刮樂彩券，並於得手後
    ，迅速離去店內並騎乘機車逃離現場，是被告猶知掩飾犯行
    ，足見被告於行為當時尚可辨識其行為係違反法律，而非完
    全不能辨識，然以被告於行竊當時並未加掩飾其容貌，並騎
    乘由其所有之上揭重型機車至該處行竊，而無虞遭循線查獲
    等違反正常人所為之情以觀，本院認被告仍有因其精神障礙
    ，致其行為時辨識其行為違法予依其辨識而行為之能力較一
    般人為低。至被告於98年6 月17日及同年月28日因另涉犯竊
    盜案件，經臺灣板橋地方法院於99年度簡上字第160 號審理
    中，囑託臺北榮民總醫院鑑定被告行為前後之精神狀態結果
    ，固認為：被告行為時應有因精神障礙或其他心智缺陷，致
    不能辨識行為違法或欠缺依其辨識而行為之能力之情形，此
    有臺北榮民總醫院99年5月20日精神狀況鑑定書1份附於該卷
    可參，臺灣板橋地方法院並因而依刑法第19條第1 項規定，
    諭知被告無罪，併依刑法第87條第1項、第3項規定，令被告
    入相當處所施以監護2 年，此有臺灣板橋地方法院99年度簡
    上字第160 號刑事判決書乙份在卷可佐，惟查，該精神狀況
    鑑定書僅認定被告於該案發生之98年6 月間，有受幻聽之指
    使而行為之可能，尚不足以遽以推論本案發生之98年9 月28
    日，被告之精神狀態亦處於相同之情形，況依上所述，參諸
    本件被告於案發時之行為舉止狀態，被告尚非完全不能辨識
    其行為係違反法律，是上開精神狀況鑑定書尚難據為本案被
    告有利之證據，附此敘明。
  綜上，本件事證明確，被告上揭竊盜犯行堪以認定，應予依法
  論科。
三、核被告王贊翔所為，係犯刑法第320條第1項之竊盜罪。被告
    於行為時有因精神障礙，致其辨識行為違法與依其辨識而行
    為之能力顯著減低之情形，爰依刑法第19條第2 項之規定，
    減輕其刑。被告有如事實欄所示之前科執行情形，有本院被
    告前案紀錄表在卷可按，被告於受有期徒刑執行完畢， 5年
    內故意再犯本案最重本刑為有期徒刑以上之罪，為累犯，應
    依刑法第47條第1 項規定加重其刑，並先加後減之。原審就
    被告上揭犯行，未詳加調查，細心勾稽，遽依被告於另案所
    受精神狀態鑑定結果，而認被告於為本件竊盜行為時，亦已
    因精神障礙而不能辨識其行為違法或欠缺依其辨識而行為之
    能力，逕就被告為無罪之諭知，尚有未洽。檢察官上訴意旨
    執此指摘原審判決被告無罪係屬不當，非無理由，是原判決
    既有可議，自應由本院予以撤銷改判。爰審酌被告之素行、
    犯罪之動機、目的、手段，正值青壯，卻不靠己力謀取財物
    ，而再犯本案，顯然欠缺尊重他人財產權之觀念，惟兼衡其
    精神狀態，及所竊取財物之價值尚輕，且犯後坦承犯行等一
    切情狀，量處如主文所示之刑，並諭知易科罰金之折算標準
    ，以資懲儆。
據上論斷，應依刑事訴訟法第369條第1項前段、第364條、第299
條第1 項前段，刑法第320條第1項，第47條第1項、第19條第2項
、第41條第1項前段，刑法施行法第1條之1，判決如主文。
本案經檢察官沈明倫到庭執行職務。
中    華    民    國   100    年    5     月    31    日
                  刑事第八庭  審判長法  官  張傳栗
                                    法  官  黃斯偉
                                    法  官  劉嶽承
以上正本證明與原本無異。
不得上訴。
                                    書記官  何仁崴
中    華    民    國   100    年    5     月    31    日
附錄：本案論罪科刑法條全文
中華民國刑法第320條
意圖為自己或第三人不法之所有，而竊取他人之動產者，為竊盜
罪，處5年以下有期徒刑、拘役或5百元以下罰金。
意圖為自己或第三人不法之利益，而竊佔他人之不動產者，依前
項之規定處斷。
前二項之未遂犯罰之。